臺灣板橋地方法院刑事判決　　　　　　100年度簡上字第501號
上　訴　人
即　被　告　蔡佩妏
選任辯護人　廖姵涵律師（法扶律師）
上列上訴人因詐欺案件，不服本院於中華民國100 年4 月26日10
0 年度簡字第3011號第一審刑事簡易判決（聲請簡易判決處刑書
案號：100 年度偵字第4920號、第6692號），提起上訴，暨臺灣
桃園地方法院檢察官檢察官移送併辦（100 年度偵字第24214 號
），本院管轄之第二審合議庭判決如下：
    主  文
上訴駁回。
    事實及理由
一、本案經本院審理結果，認原審以上訴人即被告係犯刑法第30
    條第1 項前段、第339 條第1 項之幫助詐欺罪，依刑事訴訟
    法第449 條第1 項前段、第3 項、第454 條第2 項，刑法第
    30條第1 項前段、第339 條第1 項、第55條、第41條第1 項
    前段，刑法施行法第1 條之1 之規定，且審酌被告提供金融
    機構帳戶予他人犯罪使用，造成犯罪偵查困難，並使幕後犯
    罪人得以逍遙法外，危害社會治安，並兼衡其素行、犯罪動
    機、目的、手段、所肇致被害人之損失、犯罪後否認犯行之
    態度等一切情狀，判處有期徒刑3 月，並諭知易科罰金之折
    算標準，應認原審之認事用法及量刑均屬妥適，應予維持，
    除證據部分補充：「新北市政府警察局蘆洲分局100 年7 月
    13日新北警蘆刑字第1000028781號函及所附交通事故案件偵
    查卷、德全醫院100 年3 月9 日離職證明書、臺北縣私立圓
    滿老人長期照護中心99年11月份薪資單、台新國際商業銀行
    100 年7 月5 日台新作文字第10012500號函文、合作金庫銀
    行商業銀行丹鳳分行100 年7 月14日合金丹鳳存字第100000
    2088號函文、馬偕紀念醫院100 年7 月26日馬院醫外字第10
    00003138號函所附病歷資料各1 份」外，其餘引用原審簡易
    判決書記載之事實、理由及證據（詳如附件）。
二、按被告以外之人於審判外之言詞或書面陳述，除法律有規定
    者外，不得作為證據，刑事訴訟法第159 條第1 項定有明文
    ；又被告以外之人於審判外之陳述，雖不符前4 條之規定，
    而經當事人於審判程序同意作為證據，法院審酌該言詞陳述
    或書面陳述作成時之情況，認為適當者，亦得為證據，同法
    第159 條之5 第1 項規定甚明。經查：本件被告蔡佩妏、辯
    護人及檢察官於本院審理時，對於本判決所引證據（含供述
    及非供述證據）之證據能力均表示不爭執（本院卷第19頁）
    ，復未於言詞辯論終結前，對上開證據之證據能力提出異議
    ，本院審酌上開證據作成之情況，亦無違法或不當之處，揆
    諸前揭規定，上開證據自均有證據能力無疑，合先敘明。
三、被告上訴意旨略以：伊所有之合作金庫銀行丹鳳分行帳戶（
    帳號：000-0000000000000 號，下稱合作金庫銀行帳戶）及
    台新國際商業銀行南新莊分行（帳號：000-00000000000009
    號，下稱台新銀行帳戶）之存摺、提款卡及密碼，是放置於
    機車座墊下之置物箱，並於車禍時遺失，伊因車禍而住院，
    住院後警察通知伊，伊才知道東西不見云云。辯護人辯護意
    旨略以：被告於民國99年11月5 日下午6 時許，騎乘機車行
    經新北市○里區○○路與文昌街口，遭楊瑞民（所涉過失傷
    害案件，另案偵辦）所駕駛之自小客車擦撞，造成被告受有
    頭部外傷併創傷性腦出血，並經送往臺北馬偕醫院治療，迭
    至同年11月17日始出院。被告為一護士，工作極為忙碌，且
    常需輪班，故被告於任職板橋德全醫院呼吸照護病房時，應
    該院之要求於99年7 月16日，由合作金庫銀行丹鳳分行人員
    至醫院收取員工所填寫之開戶資料，並分別於同日（星期五
    ）及下一營業日（同年7 月19日）開戶。又被告本欲將存款
    存入離家較近且提款機較多之台新銀行，遂於同年10月29日
    於台新銀行南新莊分行開戶。之後約於同年10月底、11月初
    ，被告曾於各該開戶銀行變更提款卡之密碼，被告變更密碼
    後因疏失將上揭合作金庫銀行、台新銀行帳戶之存摺、提款
    卡放置於機車行李箱中，未及時取出。嗣於99年11月5 日，
    被告騎乘機車遭楊瑞民擦撞，被告當場昏迷，並經由他人送
    往醫院治療，被告之機車亦遭楊瑞民擦撞，以致遺留在車禍
    現場附近，迭至被告出院返家修養不到一星期，旋接獲警員
    通知，被告始知其放置於機車行李箱內之上開2 帳戶之存摺
    、提款卡靜遭他人詐騙之用。據本件被害人等匯入款項即遭
    提領款項均係在被告發生車禍後，足認被告放置於機車行李
    箱之帳戶資料，應係被告遭逢車禍後遺留於車禍現場之機車
    ，經他人偷竊機車行李箱取得之上開2 帳戶存摺及提款卡。
    又倘被告將上開2 帳戶供他人詐騙之用，何以被告於車禍發
    生前仍可持提款卡至提款機前更改密碼？倘被告確有幫助詐
    欺之犯意，為何被告於開戶後，不立即將帳戶、提款卡交由
    他人使用？而係待被告發生車禍後，被告上開2 帳戶始遭被
    害人等匯入款項並遭不明人士提領？此均足以證明被告上開
    2 帳戶之存摺及提款卡確係於被告發生車禍時遭他人偷竊，
    是原審僅以被告上開2 帳戶確有被害人匯入款項並遭他人提
    領之事實，即認被告涉有幫助詐欺取財之罪嫌，恐有違誤等
    語置辯。
四、經查：
（一）被害人葉靜慧、鍾博殷、楊皓翔、謝承益遭真實姓名年籍
      不詳之詐欺集團成員，以如原審判決附表所示之方式詐欺
      ，並於原審判決附表所示之時間，將如原審判決附表所示
      之款項分別匯入被告上揭合作金庫、台新銀行帳戶之事實
      ，業據證人即被害人葉靜慧、鍾博殷、楊皓翔、謝承益於
      警詢中證述明確（偵字第4920號卷第14至16頁、偵字第66
      92號卷第9 至15頁），並有合作金庫商業銀行丹鳳分行99
      年12月9 日合金丹鳳字第0990003895號函及所附存款印鑑
      卡、新開戶建檔登錄單、客戶當月份交易資料查詢單1 份
      （偵字第6692號卷第16至19頁）、台新國際商業銀行99年
      12月17日台新作文字第9923756 號函及所附客戶基本資料
      、往來印鑑暨資料卡、臺幣存款歷史交易明細查詢、自動
      櫃員機交易明細表1 份（偵字第6692號卷第20至24頁、33
      頁）、原審電話紀錄查詢表2 紙（原審卷第4 、5 頁）在
      卷可參，且為被告於本院準備程序中所不爭執（本院卷第
      20頁反面），應堪認定為真實。
（二）被告雖以前揭情詞置辯，惟查：
   1、金融帳戶係個人理財之重要工具，稍有社會歷練、經驗之
      人，均知提款卡應與其存摺、密碼分別保存，或將密碼牢
      記於心，而不任意在任何物體上標示或載明密碼，以免徒
      增款項遭人盜領、或帳戶遭詐欺集團利用之風險；又金融
      帳戶資料事關存戶個人財產權益之保障，具高度之專屬性
      與私密性，一般人均有應妥善保管存摺、提款卡等金融資
      料之認識，此恆係吾人日常生活經驗與事理，且近年來詐
      欺集團大量利用人頭帳戶作為收取詐騙所得款項之工具，
      此經媒體廣為披露，並經相關單位宣導多時，而被告係專
      科畢業，並擔任護士之工作（本院卷第106 頁反面），顯
      具有社會經驗，其所辯將上開2 帳戶之存摺、提款卡及寫
      有密碼之紙條放置於機車置物箱內遭竊云云，已與事理有
      違。
   2、至被告及辯護人雖辯稱：被告係因車禍住院，上揭2 帳戶
      資料係被告遭逢車禍遺留車禍現場之機車，導致他人偷竊
      機車行李箱內之上揭2 帳戶資料云云。查：被告有於99年
      11 月5日下午6 時40分許，在新北市○里區○○路與文昌
      路口，因騎乘機車與楊瑞民發生擦撞，並受有創傷性腦內
      出血之傷害，於同日送往馬偕紀念醫院急救，旋即於該院
      住院治療，並於同年月17日離院，住院期間並無請假紀錄
      等事實，有新北市政府警察局蘆洲分局100 年7 月13日新
      北警盧刑字第1000028781號函及所附交通事故案件偵查卷
      1 份（本院卷第59至82頁）、馬偕紀念醫院100 年7 月26
      日馬院醫外字第1000003138號函所附病歷資料1 份（本院
      卷第41至57頁反面）在卷可稽，雖堪信為真實，然以被告
      係於99年11年17日出院，而被害人葉靜慧等遭詐騙及匯款
      之時間為99年11月19日晚間起至同年月21日凌晨，自難以
      被告上揭因車禍住院之期間，採為被告無法將上揭2 帳戶
      提供予詐欺集團使用之不在場證據。反觀被告若真將上揭
      2 帳戶之存摺、提款卡及密碼等資料放置於機車置物箱內
      ，依上揭病歷資料之記載，被告自同年月6 日起意識已經
      回復清晰（本院卷第46頁），其雖因住院無法親自外出取
      回上揭2 帳戶資料，亦得委託他人為之，以免該2 帳戶資
      料遭人盜用，縱於住院期間未為該行為，亦大可於出院後
      尋回機車並取回該2 帳戶之資料，然被告竟均捨此而不為
      ，遲至接獲警方通知上揭2 帳戶已列為警示帳戶，方告以
      該2 帳戶之存摺、提款卡及密碼放置於機車置物箱內遭竊
      ，應認被告之舉止尚屬可疑。況因現今社會電話、網路詐
      欺猖獗，檢警對於疑似充作詐欺使用之銀行帳戶均將迅速
      通知金融機關凍結該帳戶，而提供帳戶者亦有可能隨時向
      金融機關掛失帳戶存摺或提款卡，此均將導致詐欺集團所
      取得之帳戶無法使用，甚至導致被害人匯入之款項無法提
      領，故詐欺集團對於所取得之帳戶均會於第一時間加以利
      用，以免該帳戶遭凍結或掛失，則被告若因發生車禍故上
      揭2 帳戶之存摺、提款卡及密碼遭竊，則詐欺集團於取得
      上揭2 帳戶帳戶資料後何以未立即加以使用，反遲至被告
      出院後又隔2 、3 日，才以上揭2 帳戶資料作為詐欺匯款
      使用，此亦足見被告上揭辯詞核與常情有違。準此，應認
      被告及辯護人上揭辯詞，尚無從採為有利於被告之認定。
   3、再就被告所辯開立及攜出上揭2 帳戶之存摺、提款卡之原
      因析之，查：就上揭合作金庫銀行帳戶部分，該帳戶係
      被告任職於德全醫院期間所申辦，其用途在於作為薪資轉
      帳使用，後因該醫院與合作金庫銀行契約未談妥，故該帳
      戶並未實際使用於薪資轉帳使用，業據被告於本院審理中
      供陳在卷（本院卷第19頁反面），惟被告於99年9 月8 日
      已自德全醫院離職，有德全醫院100 年3 月9 日離職證明
      書1 紙（本院卷第33頁）在卷可查，顯見被告早於99年9
      月8 日之前即已申辦上揭合作金庫銀行帳戶，復參照被告
      陳稱：帳戶遺失時，合作金庫銀行帳戶裡面沒有錢等語（
      本院卷第20頁），堪認被告並未使用上揭合作金庫帳戶作
      為日常存、提款項之用，何以被告突然將未曾使用之上開
      合作金庫帳戶存摺、提款卡攜出，並辦理提款卡之密碼變
      更，其動機誠屬可疑。再就上揭台新銀行帳戶部分，查
      被告係於99年10月29日申辦上揭台新銀行帳戶，有台新國
      際商業銀行99年12月17日台新作文字第9923756 號函附之
      往來印鑑暨資料卡1 紙在卷可參（偵字第6692號卷第20至
      22 頁 ），然以被告於本院審理中陳稱：除上揭合作金庫
      銀行、台新銀行外，伊另有於郵局、玉山銀行、聯邦銀行
      開立帳戶，並均有申辦提款卡，又聯邦銀行之帳戶係伊於
      99 年11 月1 日前往圓滿中心任職供作薪資轉帳使用等語
      （本院卷第105 頁），並有其提出之臺北縣臺北縣私立圓
      滿老人長期照護中心99年11月份薪資單1 紙（本院卷第34
      頁）在卷可查，則被告於申辦上揭台新銀行帳戶時已擁有
      不只一家銀行帳戶，且得預料將於99年11月起另開立聯邦
      銀行帳戶，何以仍於99年10月29日前往開立上開台新銀行
      帳戶？被告就此雖辯稱：因為家裡附近有這家銀行，很多
      超商的提款機也是這家銀行，當時想說可以提領方便云云
      （本院卷第19頁），然以現今各家金融機關及便利商店所
      設置之自動櫃員機均有跨行轉帳、匯款之功能，此乃眾所
      周知之事實，應認被告上揭辯詞，已無足採，又被告於上
      開台新銀行帳戶開戶當日，旋將開戶所使用之現金1,000
      元領出（本院卷第19頁反面、20頁），則被告若欲將該帳
      戶作為日常存、提款項使用，為何急於領出該帳戶內餘款
      ？況以被告已於開戶當日將餘款領出，何以當時未順道辦
      理提款卡密碼變更，而遲至99年11月5 日始辦理提款卡密
      碼變更？堪認被告所辯開立上揭台新銀行帳戶之原因及所
      辯何以攜出該帳戶存摺、提款卡等節，亦均與情理有違。
      準此，被告所辯所為開立上揭台新銀行帳戶及將上揭2 帳
      戶之存摺、提款卡攜出之原因均有異常，故認本案應係被
      告將上揭2 帳戶之存摺、提款卡及密碼交付詐欺集團使用
      ，較堪採信。
（三）綜上，被告及辯護人上揭辯詞，均無足採，被告所涉刑法
      幫助詐欺犯行，事證明確，應堪認定。
五、綜上所陳，原審認事用法均無不當，量刑亦屬妥適，被告仍
    執前詞否認犯罪並提起上訴，請求予撤銷改判，為無理由，
    爰依法駁回其上訴。
六、臺灣桃園地方法院檢察署100 年度偵字第24214 號移送併辦
    部分（即被害人謝承益遭詐欺並匯款至被告上揭台新銀行帳
    戶部分），核與本案為事實上同一案件，此部分原在檢察官
    聲請簡易判決處刑之範圍內，已據本院審理如前，併予敘明
    。
據上論斷，應依刑事訴訟法第455 條之1 第1 項、第3 項、第36
8 條、第373 條，判決如主文。
本案經檢察官王乙軒到庭執行職務。
中    華    民    國   100    年    11    月    30    日
                  刑事第九庭    審判長法  官  王士珮
                                      法  官  李俊彥
                                      法  官  張誌洋
以上正本證明與原本無異
不得上訴。
                                      書記官  張桐嘉
中    華    民    國   100    年    11    月    30    日
附錄本案論罪科刑法條全文：
中華民國刑法第339條
（普通詐欺罪）
意圖為自己或第三人不法之所有，以詐術使人將本人或第三人之
物交付者，處 5 年以下有期徒刑、拘役或科或併科 1 千元以下
罰金。
以前項方法得財產上不法之利益或使第三人得之者，亦同。
前二項之未遂犯罰之。